臺灣新北地方法院刑事判決
111年度易字第220號
公  訴  人  臺灣新北地方檢察署
被      告  王逸祥



上列被告因贓物案件，經檢察官聲請以簡易判決處刑（110年度
偵字第26727號），本院認不宜以簡易判決處刑，改依通常程序
審理，並判決如下：
    主    文
王逸祥無罪。
    理    由
一、聲請簡易判決處刑意旨略以：被告王逸祥於民國109年3月間
    某日在新竹市某處，可預見某真實姓名年籍不詳綽號「忠哥
    」之成年人（下稱「忠哥」），所交付登記在陳信存名下之
    車牌號碼00-0000號自用小客車（下稱本案車輛）車牌2面（
    下稱本案車牌2面），係來路不明之贓物，竟仍基於收受贓
    物之不確定故意，向「忠哥」商借本案車牌2面，懸掛在原
    車牌號碼00-0000號之自用小客車上使用。因認被告係犯刑
    法第349條第1項之收受贓物罪嫌等語。
二、按犯罪事實應依證據認定之，無證據不得認定犯罪事實；不
    能證明被告犯罪者，應諭知無罪之判決，刑事訴訟法第154 
    條第2項、第301條第1項分別定有明文。次按認定不利於被
    告之事實，須依積極證據，苟積極證據不足為不利於被告事
    實之認定時，即應為有利被告之認定，更不必有何有利之證
    據（最高法院30年上字第816號判決意旨參照）。又按檢察
    官就被告犯罪事實，應負舉證責任，並指出證明之方法，刑
    事訴訟法第161條第1項定有明文。因此，檢察官對於起訴之
    犯罪事實，應負提出證據及說服之實質舉證責任。倘其所提
    出之證據，不足為被告有罪之積極證明，或其指出證明之方
    法，無從說服法院以形成被告有罪之心證，基於無罪推定之
    原則，自應為被告無罪判決之諭知（最高法院92年台上字第
    128號判例意旨參照）。
三、本件公訴人認被告涉犯上開罪嫌，無非係以被告於偵查中之
    供述、證人即告發人陳信存於偵查中之證述、新北市政府警
    察局舉發違反道路交通管理事件單照片1張、交通違規罰鍰
    明細資訊1紙及車輛詳細資料報表2紙等件為其主要論據。
四、訊據被告固坦承其基於收受贓物之不確定故意，於109年1、
    2月間，在不詳地點，自「忠哥」取得本案車牌2面之事實，
    惟辯稱：「忠哥」說車牌是朋友的，因車禍車子撞壞，車牌
    沒有用，放在「忠哥」那裡，所以先借我等語。經查：
　㈠被告於109年1、2月間，在不詳地點，自「忠哥」取得登記在
    告發人名下之本案車牌2面，懸掛在原車牌號碼00-0000號之
    自用小客車上使用之事實，為被告於偵查中、本院準備程序
    及審理時均坦承不諱（見偵卷第71至73頁、本院易字卷第11
    4、156頁），核與證人即告發人於偵查及本院訊問時之證述
    情節大致相符（見他卷第3至5頁、偵卷第49至50頁、本院易
    字卷第75至76頁），並有新北市政府警察局舉發違反道路交
    通管理事件通知單、交通違規罰鍰明細資訊、車牌號碼00-0
    000、L7-1756號車輛詳細資料報表各1份在卷可稽（見偵卷
    第17、21、23、25頁），是此部分事實，應堪認定。
　㈡惟按刑法上之贓物罪，原在防止因他罪即竊盜、強盜、詐欺
    、侵占各罪被奪取或侵占之物難於追及或回復。故其前提要
    件，必須犯前開各罪所得之物，始得稱之為贓物，否則第三
    人縱有收受、搬運、寄藏、故買、牙保等行為亦無成立贓物
    罪之可言，有最高法院41年台非字第36號判決意旨可資參照
    。查告發人雖為本案車輛之登記名義人，然其於偵查中及本
    院訊問時陳稱：我朋友「楊金翰」於108年間請我幫他購入
    本案車輛，款項都是「楊金翰」付的，本案車輛都是由「楊
    金翰」使用，我只是出名義讓他登記等語（見他卷第3至5頁
    、偵卷第49至50頁、本院易字卷第75至76頁），足見本案車
    輛及本案車牌2面之實際所有人均為「楊金翰」，而非告發
    人，是「楊金翰」縱將本案車牌2面轉讓或交付與他人使用
    ，亦屬有權處分或管理，本案車牌2面自非「楊金翰」犯前
    開各罪所得之物。而被告雖於偵查中供稱其不認識「楊金翰
    」等語（見偵卷第73頁），然此尚不能排除「楊金翰」已將
    本案車牌2面之所有權或使用權轉讓與「忠哥」或他人，而
    由「忠哥」自「楊金翰」或他人取得本案車牌2面之所有權
    或使用權後，再由「忠哥」同意並交付本案車牌2面與被告
    使用之可能性；又本案車輛未有失竊、侵占之報案紀錄等情
    ，有新北市政府警察局中和分局111年1月7日新北警中刑字
    第1114630636號函及所附本案車輛之車輛詳細資料報表1份
    在卷可佐（本院簡字卷第47、49頁），是卷內並無證據證明
    本案車牌2面係「忠哥」或被告以外之人財產犯罪所得之「
    贓物」，依上開判決意旨，縱被告有收受本案車牌2面之事
    實，亦無成立贓物罪之可言。
五、綜上所述，本案依公訴人所提出及卷內之證據，無積極證據
    證明本案車牌2面為贓物，尚不足以使本院形成被告有公訴
    人所指收受贓物犯行之確信心證，依前揭規定及說明，即屬
    不能證明被告犯罪，自應為無罪之諭知，以昭審慎。
據上論斷，應依刑事訴訟法第452條、第301條第1項，判決如主
文。
本案經檢察官余佳恩聲請以簡易判決處刑、檢察官陳盈錦、張靜
薰、林亭妤到庭執行職務。
中　　華　　民　　國　　111 　年　　8 　　月　　17　　日
                  刑事第二十七庭　審判長法  官　張誌洋 
                                      　法  官　陳明珠
                                      　法　官　莊婷羽
上列正本證明與原本無異。
如不服本判決，應於判決送達後20日內敘明上訴理由，向本院提
出上訴書，上訴於臺灣高等法院。被告不得上訴，檢察官得上訴
。
                                        書記官  李奕成
中　　華　　民　　國　　111 　年　　8 　　月　　22　　日